最高法院刑事判決            一○○年度台上字第四二五七號
上  訴  人  吳敏媺
上列上訴人因違反毒品危害防制條例案件，不服台灣高等法院台
中分院中華民國九十九年四月二十六日第二審判決（九十九年度
上訴字第八四五號，起訴案號：台灣彰化地方法院檢察署九十八
年度偵字第九八七六、一００四三號），提起上訴，本院判決如
下：
    主  文
上訴駁回。
    理  由
按刑事訴訟法第三百七十七條規定，上訴於第三審法院，非以判
決違背法令為理由，不得為之。是提起第三審上訴，應以原判決
違背法令為理由，係屬法定要件。如果上訴理由書狀並未依據卷
內訴訟資料，具體指摘原判決不適用何種法則或如何適用不當，
或所指摘原判決違法情事，顯與法律規定得為第三審上訴理由之
違法情形，不相適合時，均應認其上訴為違背法律上之程式，予
以駁回。本件原判決以上訴人吳敏媺因違反毒品危害防制條例案
件，不服第一審科刑之判決，提起第二審上訴，其上訴理由書狀
之敘述不符合具體理由之要件，因而以程序判決駁回其上訴，已
敘明理由。查提起第二審之上訴，必其上訴書狀全然未附理由者
，始有第一審法院或第二審法院審判長應定相當期間命補正之問
題，如若上訴書狀已敘述理由，其所敘述理由是否符合具體之要
件，乃第二審法院應行審查之範圍，除在第一審未有辯護人協助
之弱勢被告，第二審法院本於善盡訴訟照料義務，在無損於公正
性之情形下，針對被告提出之上訴書狀仍得行使必要之闡明權，
使為完足之陳述，究明其上訴書狀之真義為何，以保障該無辯護
人奧援之被告訴訟權之情形外，倘上訴理由書狀係由其第一審之
辯護人代撰者，第二審法院自無行使闡明之必要，縱經審查結果
，認為上訴理由之敘述並不合乎具體之要件，亦毋庸再命補正，
應依上訴不合法律上之程式逕行判決駁回。至於刑事訴訟法第三
十一條指定辯護人之適用於第二審，當係指被告在第二審之上訴
已屬合法之情形而言，如其上訴因不符合具體之要件而應從程序
上駁回，自無在第二審為被告指定辯護人之餘地。另刑事訴訟法
第三百六十一條第三項規定「應於上訴期間屆滿後二十日內補提
理由書於原審法院」，乃在教示上訴書狀全然未敘述理由者應自
行補正之期間，從而第二審法院必於該補正期間屆滿後仍未補提
理由書，經裁定命補正猶未補正，始得以上訴書狀未敘述理由判
決駁回上訴（在未判決前仍得補提，乃當然之理），但如其上訴
書狀已敘述理由，經第二審法院審查結果認為不符合具體要件，
並不受上開補正期間之拘束，第二審法院自得逕以上訴不符法律
上之程式予以駁回。本件上訴人於民國九十九年四月八日提起第
二審上訴，其上訴書狀係由第一審之選任辯護人柯律師代撰，其
上訴理由僅泛稱：原審判決認事用法尚有違誤，量刑誠屬過重，
有失輕衡等語。原判決以其上訴理由之敘述，不符合具體理由，
於同年月二十六日逕為程序判決駁回其上訴，依上說明，並無不
合。上訴意旨謂，原審未先定期間命補正，亦未行使闡明權及於
第二審指定辯護人為其辯護，復於自行補提理由書期間內逕予判
決駁回，於法有違等語。依上說明，尚難認係適法之第三審上訴
理由，而其餘針對第一審判決所為之指摘，係徒憑自己主觀之說
詞，漫為爭辯，亦非合法。其上訴違背法律上之程式，應予駁回
。
據上論結，應依刑事訴訟法第三百九十五條前段，判決如主文。
中    華    民    國  一○○  年    八    月    四    日
                      最高法院刑事第十庭
                          審判長法官  賴  忠  星  
                                法官  吳      燦  
                                法官  蔡  名  曜  
                                法官  葉  麗  霞  
                                法官  王  聰  明  
本件正本證明與原本無異
                                      書  記  官  
中    華    民    國  一○○  年    八    月    九    日
                                                      Q